最高法院刑事判決　　　　　　　　　　　　　　　八十六年度台上字第七二五九號
　　上　訴　人　乙○○
　　選任辯護人　余健生律師
　　　　　　　　林詮勝律師
　　上　訴　人　甲○○
右上訴人等因違反槍彈藥刀械管制條例案件，不服台灣高等法院中華民國八十五年
十月二十九日第二審更審判決（八十四年度上更(二)字第九六七號，起訴案號：前台灣
台北地方法院士林分院檢察署八十一年度偵字第一○一○二、一○七八七號），提起
上訴，本院判決如左：
    主  文
原判決撤銷，發回台灣高等法院。
    理  由
本件原判決認定上訴人乙○○與姚天齊（已另案判處罪刑確定）係舊識，姚天齊於民
國八十年底，因故與槍擊要犯陳新發生紛爭，意欲擁槍自保，乃與曾在台北市○○路
一一三巷二號開設特遣隊玩具槍店之乙○○商量，談妥以新台幣（下同）伍拾萬元之
代價，向乙○○購買槍、彈一批。乙○○即與上訴人甲○○基於共同犯意之聯絡，於
八十一年二月十四日一同搭機至美國洛杉磯計畫購槍轉售姚天齊，並遵照姚天齊之囑
咐，與受姚天齊指示在美國瞭解乙○○購槍情形之江家順（另案審理）會合。在美停
留期間，乙○○、甲○○至不詳處所購得九ＭＭ口徑制式衝鋒槍（槍號一三一九八五
）、九ＭＭ口徑制式半自動手槍（槍號ＴＫＪ一七七三三）、○‧二二吋制式轉輪手
槍（槍號Ｗ二一一九三）各壹支及子彈壹佰柒拾伍發後，欲將槍、彈以夾藏方式送回
台灣，乃交代江家順出面代為購買沙灘車壹輛，運至投宿之酒店房間，乙○○即與甲
○○以赴美前在台備妥之拆卸工具合力拆卸沙灘車，並將上開槍械分解後，與子彈一
起藏放於沙灘車零件之中，再予打包，其明知槍、彈為管制進口物品，仍以江家順為
寄件人，乙○○為收件人，自美國空運抵台，而私運管制物品進口。乙○○、甲○○
於同年二月二十八日返台，經報關繳稅後，於同年三月十七日領得經放行之上開沙灘
車，隨即將槍、彈取出，並結合槍械後，聯絡姚天齊，於同年三月中旬，在台北市○
○○路統領百貨後面巷內，交與姚天齊。迨至同年四月十五日上午六時許，為警在台
北市○○路○段一○三巷一一九弄二十八號十一樓姚天齊居住處，查獲上開槍、彈，
嗣後由姚天齊、江家順供出上情。乙○○並基於概括之犯意，於同年七月間，在台北
市○○區○○路廣田玩具模型店，以肆拾萬元之價格，出售九ＭＭ口徑制式半自動手
槍（槍號ＹＭ七五六）壹支、子彈捌發予施耀煌。迨至八十二年三月四日下午八時許
，為警在台北市士林區○○○路○段一九五巷十七弄五號施耀煌住處，查獲上開半自
動手槍及子彈柒發（另壹發已試射而不存在），由施耀煌供出係購自乙○○，始悉上
情等情。因而撤銷第一審關於乙○○未經許可，販賣衝鋒槍及甲○○部分之科刑判決
，改判依想像競合犯及牽連犯關係，從一重論處上訴人乙○○共同連續未經許可，販
賣衝鋒槍罪刑；論處上訴人甲○○共同未經許可，販賣衝鋒槍罪刑，固非無見。
惟查：(一)、有罪判決書之事實一欄為適用法令之根據，凡於適用法令有關之事實必須
詳為記載，始足為適用法令之基礎。本件原判決事實僅記載上訴人等將所購得之上述
槍、彈以夾藏方式送回台灣，以江家順為寄件人，乙○○為收件人，自美空運抵台，
而私運管制物品進口。並未及空運抵台之確切地點，及購得之子彈壹佰柒拾伍發，
供所購得之上述九ＭＭ口徑制式衝鋒槍、九ＭＭ口徑制式半自動手槍、○‧二二吋制
式轉輪手槍等槍枝使用，各若干發﹖則其依槍彈藥刀械管制條例第七條第一項、第
十一條第一項，懲治走私條例第二條第一項，刑法第五十五條規定論處罪刑，自嫌失
據。(二)、共同正犯之意思聯絡，不限於事前有所謀議，其於行為當時，基於相互之認
識，以共同犯罪之意思參與者，亦無礙於共同正犯之成立。稽之卷內訴訟資料，上訴
人等雖均矢口否認有販賣槍、彈之犯行，然於警訊時均不諱言在美期間，與江家順同
宿於美國洛杉磯蒙特利公園市統帥酒店，並一同逛槍店之事實。而原判決憑以認定上
訴人等犯罪之證據，其中引據陪同上訴人等在美國逛槍店之日人佐藤元於警訊時之供
證。據證人佐藤元於警訊時指甲○○於八十一年十月四日在電話中談到他與江家順、
乙○○赴美所購得的三把槍枝，係在洛城的歐亞槍店購得，是以江家順的名義，由江
家順簽名購得。江家順在美國向其提到他們三人走私槍械過程，他們三人此行係受姚
天齊所託赴美購買槍枝並走私入境，……方式是先將購得之槍枝解體，再利用在美所
購得之沙灘車，將槍枝之零件塞入沙灘車之骨架，結合部分及整部沙灘車，再以海棉
氣泡加以包裝，……甲○○較懂拆解槍枝，乙○○較懂海關報關之程序，而江家順擁
有美國護照，可假其名義，由他出面購得槍枝，再以海關正常報關程序矇混，以進口
沙灘車名義走私入境，……等語（見警卷第十四、十五頁）。且乙○○於警訊時已坦
承八十一年二月十四日與甲○○、江家順自中正機場同機赴美國洛杉磯，三人同宿當
地蒙特利公園市統帥酒店同一房間，在房間內，由其與甲○○拆解沙灘車後包裝，以
空運方式抵台，以其名義報關等情，並有入出境查詢表及進口報單等影本在卷足按（
見同上警卷第十九頁至第二十二頁、第三十三頁至第四十頁、第四十三、四十四頁）
。則該江家順事前似已參與謀議，實施時又為行為之分擔，原判決僅認定乙○○與甲
○○間，有犯意聯絡及行為分擔，為共同正犯，殊難謂無判決不適用法則之違法。應
認原判決仍有撤銷發回更審之原因。
據上論結，應依刑事訴訟法第三百九十七條、第四百零一條，判決如主文。
中      華      民      國    八十六    年     十二     月     十一     日
                              最高法院刑事第五庭
                                  審判長法官  陳  錫  奎
                                        法官  洪  清  江
                                        法官  吳  昭  瑩
                                        法官  吳  昆  仁
                                        法官  李  伯  道
      右正本證明與原本無異
                                              書  記  官
中      華      民      國    八十六    年     十二     月     十七     日
